【裁判字號】    98,重訴,9
【裁判日期】    981021
【裁判案由】    殺人等
【裁判全文】
臺灣臺南地方法院刑事判決               98年度重訴字第9號
公  訴  人  臺灣臺南地方法院檢察署檢察官
被      告  甲○○
                    （現於臺灣臺南看守所羈押中）
選任辯護人  彭大勇律師
            林士龍律師
上列被告因殺人等案件，經檢察官提起公訴（98年度偵字第1234
、2452、2715、2716、2718、3766號），本院判決如下：
    主  文
甲○○犯非法寄藏可發射子彈具殺傷力之槍枝罪，處有期徒刑伍
年，併科罰金新臺幣貳拾萬元，罰金如易服勞役，以新臺幣壹仟
元折算壹日，扣案之改造手槍壹枝（不含彈匣，槍枝管制編號00
00000000）、未扣案之彈匣壹個、制式子彈顆均沒收；又殺人
，處無期徒刑，褫奪公權終身，扣案之改造手槍壹枝（不含彈匣
，槍枝管制編號0000000000）、未扣案之彈匣壹個、制式子彈
顆均沒收；又殺人，處無期徒刑，褫奪公權終身，扣案之改造手
槍壹枝（不含彈匣，槍枝管制編號0000000000）、未扣案之彈匣
壹個、制式子彈顆均沒收；又犯侵占離本人持有物罪，處罰金
新臺幣壹萬元，如易服勞役，以新臺幣壹仟元折算壹日；又遺棄
屍體，處有期徒刑貳年。應執行無期徒刑，罰金新臺幣貳拾萬捌
仟元，罰金如易服勞役，以新臺幣壹仟元折算壹日，褫奪公權終
身，扣案之改造手槍壹枝（不含彈匣，槍枝管制編號0000000000
）、未扣案之彈匣壹個、制式子彈顆均沒收。
    事  實
一、甲○○明知未經主管機關之許可，不得持有可發射子彈具有
    殺傷力之槍枝及具有殺傷力之子彈，竟無視於此，僅因友人
    吳吉祥託其代為藏放，即基於寄藏具有殺傷力槍枝及子彈之
    犯意，於民國90年間，在其位在臺北縣蘆洲市○○街之租屋
    處內，收受吳吉祥所交付具殺傷力之仿 BERETTA廠M9型半自
    動手槍製造並換裝土造金屬槍管之改造手槍一枝（含彈匣一
    個，槍枝管制編號0000000000）及具殺傷力之制式子彈六顆
    ，並將上開改造手槍及制式子彈藏放於其所經營，位在臺南
    市○○區○○街 257巷6號之2之「成泰霖實業有限公司」（
    下稱成泰霖公司）二樓房間內，而寄藏上開改造手槍及制式
    子彈。
二、甲○○於97年4、5月間，向永康當鋪負責人張旭輝借款周轉
    ，至98年 1月初，甲○○因無力負擔該筆借款本金及所衍生
    之高額利息，復憂心無力清償債務時，可能遭張旭輝唆使手
    下對其本人或家屬施加暴力行為而危及其等人身安全，竟基
    於殺人及遺棄屍體之犯意，先於98年1月9日，以電話聯絡張
    旭輝，於電話中佯稱欲清償所借之全部款項，邀約張旭輝於
    同年 1月13日前往成泰霖公司收取欠款，經張旭輝應允後，
    甲○○復於同年1月12日下午1時許，前往臺南縣永康市國道
    一號高速公路永康交流道南下出口之計程車排班處，以新臺
    幣（下同）1 萬元之車資，向不知情之計程車司機鄭明賢要
    約，請鄭明賢於翌日（同年月13日）下午 3時10分許，駕駛
    車牌號碼230-NV號計程車在其預備遺棄屍體之臺東縣大武鄉
    ○○村○道臺九線附近路段等候。鄭明賢不知內情，遂應允
    甲○○之要求。甲○○與計程車司機約定後，復通知成泰霖
    公司不知情之經理壬○○及廠長等人，請壬○○等人轉告該
    公司員工於翌日（同年月13日）上午上班時間進入公司打卡
    後，即全部離開公司。至同年月13日上午11時許，張旭輝依
    約駕駛車牌號碼 5556-PL號休旅車搭載永康當鋪員工李文麒
    前往成泰霖公司收帳，另永康當鋪員工己○○、辛○○二人
    則駕駛另一部自小客車在成泰霖公司外之巷道等候。張旭輝
    到達後，與甲○○進入成泰霖公司一樓辦公室商討債務清償
    問題，李文麒則於停放在成泰霖公司大門外之車牌號碼5556
    -PL 號休旅車之右前座等候。甲○○在成泰霖公司一樓辦公
    室內要求張旭輝同意延期清償未果，遂依其原先之計畫，先
    至該公司二樓房間內，取出其所藏放之上開改造手槍及制式
    子彈，隨即於返回辦公室後，趁坐在該辦公室三人座沙發上
    之張旭輝不注意之際，由張旭輝之右後方朝伊頭部射擊一槍
    ，致張旭輝因頭部單一近距離槍傷、顱骨骨折、腦髓損傷出
    血，終致神經性休克而死亡。甲○○復另行基於殺人之犯意
    ，走至成泰霖公司門外，持上開改造手槍由該休旅車右側朝
    坐在休旅車右前座之李文麒頭部射擊一槍，李文麒中彈後，
    甲○○即繞至該休旅車左側駕駛座進入該休旅車內，欲將該
    休旅車倒車進入成泰霖公司，以便將兩人屍體裝入該休旅車
    後行李箱內遺棄；惟因當時李文麒仍未死亡，並出手拉扯甲
    ○○胸前衣物，甲○○遂接續前揭殺害李文麒之犯意，再持
    前開改造手槍朝李文麒頭部射擊一槍，致李文麒因身中頭部
    二槍，造成顱底骨折、腦髓破壞出血、蜘蛛網膜下腔出血、
    下顎骨右側粉碎性骨折、頸部旁軟組織大量出血、第六頸椎
    骨折，終因神經性休克而死亡。甲○○槍殺李文麒後，遂將
    上開休旅車倒車駛入成泰霖公司之一樓工作區內，並將公司
    大門關閉，以備後續清洗血跡、搬運屍體事宜。
三、甲○○射殺張旭輝、李文麒二人並將上開休旅車倒車駛入成
    泰霖公司後，下車進入該公司一樓辦公室，見張旭輝攜至該
    公司而遺留於辦公室茶几上之牛皮紙袋，將之開啟查看，見
    該牛皮紙袋內裝有其向張旭輝借款時，雙方約定交由張旭輝
    保管之成泰霖公司所開設之京城商業銀行永康分行帳號：00
    0000000000號帳戶存摺、代收票據記錄簿各一本、成泰霖公
    司及負責人印章各一枚及其向張旭輝借款及嗣後清償借款過
    程中所陸續交付，而為張旭輝所有之支票四十二張（如附件
    所示），竟意圖為自己不法之所有，基於侵占離本人持有物
    之犯意，將該四十二張支票侵占入己。隨後則以成泰霖公司
    一樓工作區內之橫樑吊車及調掛機器所用之布繩，將李文麒
    、張旭輝二人之遺體搬至前開張旭輝駛至成泰霖公司之車牌
    號碼 5556-PL號休旅車後行李箱內，並清洗遺留於該公司辦
    公室、工作區等處之血跡。甲○○復將其於成泰霖公司辦公
    室內拾獲之彈殼丟棄在成泰霖公司廠房外之大垃圾桶內，另
    二顆則放入口袋內。至同日中午12時58分許，甲○○以其持
    用之0000000000號行動電話撥打壬○○所持用之0000000000
    號行動電話與之聯絡，表示可返回公司上班。壬○○於同日
    下午 1時許返回成泰霖公司時，適甲○○駕駛前揭車牌號碼
    5556-PL 號休旅車搭載張旭輝、李文麒之屍體正欲外出棄屍
    ，甲○○對不知情之壬○○交代將其自身所有之自小客車駛
    至停車場停放後，隨即駕駛上開車牌號碼 5556-PL號休旅車
    離開成泰霖公司。是時於成泰霖公司外巷口等候之己○○及
    辛○○仍不知張旭輝及李文麒已死亡，誤以為係張旭輝駕駛
    上開休旅車離開，然因該休旅車離開後未與己○○會合，己
    ○○駕車追尋未果，而撥打張旭輝及李文麒所持有之行動電
    話，亦無人接聽，己○○、辛○○二人遂駕車返回成泰霖公
    司，並向該公司內不知情之壬○○及其他員工探聽張旭輝消
    息，惟仍不知張旭輝、李文麒二人行蹤，己○○、辛○○乃
    於成泰霖公司附近等候，直至當日下午 4時30分許，仍未見
    張旭輝等人返回，己○○認事態有異，乃報警協尋張旭輝、
    李文麒行蹤。
四、甲○○基於遺棄屍體之犯意駕駛前揭車牌號碼 5556-PL號自
    小客車離開成泰霖公司後，沿臺南市○○街駛往安吉路轉往
    國道八號高速公路，嗣由交流道離開高速公路而駛入臺南縣
    山上鄉，將張旭輝、李文麒二人所攜帶之行動電話丟棄，繼
    之則由山上交流道駛入國道三號南下路段，沿國道三號南下
    至屏東縣南洲交流道後，下交流道轉往楓港方向接省道臺九
    線往臺東方向行駛，至同日（13日）下午 5時許，甲○○駕
    駛前揭車牌號碼 5556-PL號休旅車抵達臺東縣大武鄉○○村
    ○道臺九線 431.2公里處，將載運張旭輝及李文麒屍體之前
    揭車牌號碼 5556-PL號休旅車以低速駛向海岸懸崖，於車墜
    落前跳車之方式，遺棄張旭輝、李文麒屍體於人跡罕至之郊
    外。之後，甲○○將其當時所著，其上沾有血跡之深藍色風
    雨衣及黑色外套及長褲換下，換上其先前備妥而放置於黑色
    手提袋內之衣物，復將槍殺張旭輝、李文麒二人後拾獲之彈
    殼二顆一併放入該黑色手提袋內，隨即徒步前往其與計程車
    司機鄭明賢約定之地點，並於步行過程中，將其槍殺張旭輝
    、李文麒二人後剩餘之制式子彈三顆隨手丟棄，繼而搭乘鄭
    明賢及當時與鄭明賢一同駕車前往之鄭明賢不知情友人蔡彬
    雄輪流駕駛之前開車牌號碼230-NV號計程車返回臺南。甲○
    ○並於上開計程車返回臺南途中，沿路將其所換下之衣、褲
    及槍枝、彈匣分別丟棄在省道臺九線路旁山崖下。
五、甲○○於同日（即同年月13日）晚間7、8時許搭乘前開車牌
    號碼230-NV號計程車返回成泰霖公司後，將其自張旭輝處侵
    占所得之支票其中十四張以成泰霖公司內之碎紙機絞碎銷毀
    。至同日晚間10時許，員警為調查張旭輝、李文麒失蹤事件
    ，通知甲○○到場說明案情，甲○○到場後否認有何不法犯
    行，表示已清償全部債務，並提出其所留存之二十八張支票
    供警影印查證，隨後於翌日（同年月14日）上午 7時許，離
    開警局返回成泰霖公司。甲○○返回成泰霖公司後，立即交
    代該公司不知情之經理壬○○指派員工將其上染有張旭輝大
    量血跡之三人座沙發運走丟棄，以逃避查緝。至當日上午 9
    時許，臺南市警察局第三分局偵查隊長吳錦坤率員前往成泰
    霖公司進行調查，於訪談過程中，甲○○同意吳錦坤對成泰
    霖公司進行刑事鑑識之要求，吳錦坤乃電請該分局鑑識課庚
    ○○○○○到場進行採證，並繼續詢問甲○○，甲○○於詢
    問過程中，對吳錦坤表示其與張旭輝、李文麒二人遭歹徒押
    走，而張旭輝、李文麒二人中其中較年輕之一人全身是血，
    已經沒救，至此吳錦坤高度懷疑張旭輝、李文麒二人其中至
    少一人業已死亡，且甲○○涉有重嫌，乃電請臺南市警察局
    鑑識課課長簡孟輝率員到場進行鑑識。嗣甲○○於簡孟輝尚
    未到場進行採證前，對吳錦坤自白稱張旭輝、李文麒均已死
    亡，兩人屍體均在臺東縣大武鄉大鳥村等語，而於負責偵辦
    本案之員警尚不知其上開遺棄屍體犯行前，主動就上開遺棄
    屍體犯行自首而接受裁判。至當日上午11時30分許，簡孟輝
    率員到場進行鑑識，在成泰霖公司一樓辦公室及廠房內，發
    現多處經清洗過之血跡反應，乃經甲○○之同意對其右手掌
    測試有無血跡反應，其後簡孟輝將檢測結果呈陽性反應之情
    形告知甲○○，甲○○遂自白稱張旭輝、李文麒二人均已死
    亡。嗣甲○○經警逕行拘提至臺南市警察局第三分局後，於
    員警尚不知其上開寄藏具殺傷力之改造手槍及制式子彈犯行
    前，主動對員警表示其係持槍射擊張旭輝、李文麒頭部，而
    對上開寄藏改造手槍、制式子彈犯行，自首而接受裁判。
六、甲○○經警逕行拘提後，配合將員警帶往其遺棄屍體之現場
    進行勘查，於當日（同年月14日）晚間 7時40分許，抵達臺
    東縣大武鄉○○村○道臺九線 431.2公里處附近，並於該處
    尋獲車牌號碼 5556-PL號休旅車及李文麒之屍體；而計程車
    司機鄭明賢於當日（同年月14日）晚間11時許，經警通知到
    場說明，提出甲○○遺留在計程車內之黑色手提袋一個、彈
    殼二枚及甲○○放置於該黑色手提袋而不慎沾染血跡，與本
    案無關之信封一疊。至同年月15日中午12時30分許，張旭輝
    之遺體在臺東縣大武鄉○○村○道臺九線 441.5公里處之海
    邊尋獲；至同年 1月17日，員警帶同在押之甲○○前往臺東
    縣大武鄉省道臺九線往屏東方向沿線山路搜尋其於棄屍回程
    棄置之衣物及犯案兇器，而於當日下午 4時10分、36分及49
    分許，在臺東縣大武鄉省道臺九線往屏東方向445、446、44
    6.3 公里處附近山崖，分別起出甲○○所丟棄之深藍色雨衣
    、黑色長褲及黑色外套各一件；另於同年月20日上午10時50
    分許，在臺東縣大武鄉省道臺九線往屏東方向 448公里處附
    近山崖之草叢內，起出甲○○所丟棄之上開改造手槍一枝（
    不含彈匣，槍枝管制編號0000000000）；惟甲○○另行分別
    丟棄之彈匣一個及制式子彈三顆，則因甲○○對於丟棄地點
    已無明確記憶，且該段公路沿線樹木茂盛、雜草叢生，以致
    未能尋獲。
七、案經張旭輝之配偶張芳芬告訴、臺南市警察局第三分局報告
    暨臺灣臺南地方法院檢察署檢察官相驗後簽分偵查起訴。
    理  由
一、證據能力方面：
    本案檢察官所舉用以證明被告甲○○犯罪暨本院依職權調查
    之各項證據，除證人即臺南市警察局第三分局偵查隊長吳錦
    坤、該分局勘查小隊小隊長呂子寬、臺南市警察局鑑識課課
    長簡孟輝三人所出具之職務報告（見警卷第218、219頁、98
    年度偵字第1234號卷第 135頁），以及證人即成泰霖公司經
    理壬○○於警詢中所為之陳述，分屬被告以外之人於審判外
    所為之書面、言詞陳述，依刑事訴訟法第159條第1項之規定
    ，無證據能力外；其餘各項證據，均據被告及其選任辯護人
    表示同意採為證據之意思，且無事實顯示係公務員因違法蒐
    證所取得之證據，本院審酌該等供述證據、非供述證據作成
    時之情況暨各該證據之性質，亦認為適於作為證據，爰依刑
    事訴訟法第159條之4第1款、第159條之5等規定，於98年8月
    31日審理時當庭裁定認為均有證據能力，合先敘明。
二、實體方面：
  (一)得心證之理由：
    1.被告對本案之供述、辯解及辯護人辯護要旨：
      (1)訊據被告甲○○對於如事實欄所述之寄藏具殺傷力之改
        造手槍、制式子彈、持槍殺害被害人張旭輝、李文麒二
        人以及事後遺棄被害人張旭輝、李文麒二人屍體之犯行
        ，均坦承不諱，且不否認於槍殺被害人張旭輝、李文麒
        二人後，將被害人張旭輝攜至成泰霖公司之支票四十二
        張取走，並於案發後之98年 1月13日晚間7、8時許，將
        其中十四張支票以成泰霖公司內之碎紙機絞碎之事實，
        然矢口否認有何侵占離本人持有物之犯行，辯稱：其於
        被害人張旭輝死亡後取走之支票四十二張，其中發票人
        為成泰霖公司，且未填載發票日之支票十張，乃其向被
        害人張旭輝借款時，應被害人張旭輝之要求簽發，目的
        在於若日後其無法還款，被害人張旭輝可將發票日填載
        完成而將支票透過銀行提示，使成泰霖公司跳票；又其
        向被害人張旭輝借款時，與被害人張旭輝約定其經營成
        泰霖公司收取之客票，均由張旭輝處理，被害人張旭輝
        可決定客票兌現後，用以清償借款之本金、利息或存入
        成泰霖公司其他銀行帳戶供作成泰霖公司周轉之用，其
        復因此應被害人張旭輝之要求，前往京城商業銀行永康
        分行開設帳號：000000000000號帳戶，並將該帳戶之存
        摺、代收票據記錄簿各一本及該帳戶所使用之成泰霖公
        司及負責人印章各一枚交付被害人張旭輝保管，以便伊
        隨時提領；至其所絞碎之十四張支票，係其事後無力還
        款時，見報載廣告所購買之芭樂票，因該等支票無法兌
        現，故將之銷毀云云。另就殺人動機部分，被告辯稱：
        其係於97年4、5月間，向被害人張旭輝借款 500萬元，
        雙方約定每10日為一期計算利息，且借款之初，被害人
        張旭輝復扣除第一期利息50萬元，故其實際上僅向被害
        人張旭輝借得 450萬元，因其有時無力支付，導致利息
        滾入本金而逐漸累積，至案發之前，其已無力清償所借
        款項，且自97年10月開始，被害人張旭輝多次對其恫稱
        ：伊知悉其已無法周轉，要其家人出入小心，並明確告
        稱：「甲○○你放心，我不會對你怎麼樣，我也不會對
        你家人怎麼樣，但我們裡面的少年人會不會怎樣，我就
        不曉得了」等語，其因恐懼家人遭被害人張旭輝逼迫，
        遂起殺機；另被害人李文麒部分，因被害人張旭輝每次
        討債時，均帶同被害人李文麒前來，李文麒均在旁把玩
        槍枝，不發一語；其對被害人李文麒上開舉動，深感恐
        懼，為家人安全，遂預謀殺害二人等語。
      (2)辯護人辯護意旨則以：被告與被害人張旭輝之所以約定
        以成泰霖公司名義開設帳戶，係因被告所收取之客票，
        其中部分係禁止背書轉讓，故被害人張旭輝為使該等客
        票順利兌現，乃要求開設帳戶，並由伊本人保管該帳戶
        之存摺、代收票據記錄簿及印章等物；就被告主觀認知
        而言，被告將成泰霖公司於京城商業銀行永康分行開設
        帳戶之存摺、代收票據記錄簿、印章及其營業所收取之
        客票交予被害人張旭輝保管，意在給予被害人張旭輝債
        權之保障，且被告已償還超過一倍以上之本金，是其取
        回交付被害人張旭輝保管之支票及存摺、代收票據記錄
        簿、印章等物，並無不法所有之意圖。另就殺人動機部
        分，依審理中向京城商業銀行永康分行函查結果，成泰
        霖公司於該行所開設，並交付被害人張旭輝保管存摺、
        代收票據記錄簿等資料之帳號：000000000000號帳戶，
        自97年5月8日起至同年 5月12日止，業已兌現之支票金
        額高達11,312,512元，而上開帳戶相關資料既由被害人
        張旭輝保管，則京城商業銀行永康分行函文所示現金提
        領部分，顯均係由被害人張旭輝提領；則依京城商業銀
        行永康分行函覆資料所示，被告交付被害人張旭輝兌現
        之客票金額中，僅 3,400,568元匯回成泰霖公司帳戶交
        被告周轉使用，其餘約 1,131萬元均由被害人張旭輝取
        走，充作清償本、利之用；且被告於被害人張旭輝不斷
        威逼之下，自97年 4月25日起至同年12月16日止，又陸
        續將 2,631,950元分十一次匯入被害人張旭輝設於京城
        商業銀行永康分行帳號：000000000000號帳戶內，則被
        告合計已清償被害人張旭輝高達 1,054萬餘元之本金、
        利息，然最後一次對帳結果，被害人張旭輝竟稱被告尚
        欠伊 1,670萬元，則被告於無論如何均無法清償借款，
        且於被害人張旭輝不斷威逼之下，僅能選擇此種玉石俱
        焚之作法。又本案依證人即臺南市警察局第三分局偵查
        隊長吳錦坤之證詞可知，於被告未主動告知證人吳錦坤
        被害人二人業已死亡之訊息前，證人吳錦坤或其他偵查
        單位，尚未確知被害人二人業已死亡之事實，即便證人
        吳錦坤懷疑被告可能涉及被害人二人失蹤案件，但伊既
        未知悉被告涉嫌殺人，自難認被告殺人犯行已遭偵查機
        關發覺；且被告告知證人吳錦坤有關被害人張旭輝等二
        人業已死亡之事實後，證人吳錦坤自承當時情緒激動，
        急忙向上級報告，故伊對被告當時自承「人是我殺的」
        等話語，可能未加注意。否則，若證人吳錦坤當場並不
        知悉此一命案與被告有關，自無命同事將被告帶回警局
        進一步詢問之必要，是被告陳稱其於98年1月 14日上午
        10時50分許，在成泰霖公司辦公室內當場表明被害人係
        其所殺等語，與常情相符，應可採信。再者，若被告當
        場並未表明被害人係其殺害之事實，被告自無可能告知
        證人吳錦坤有關被害人二人屍體在臺東縣大鳥鄉（應為
        臺東縣大武鄉之誤），由此亦足證被告係在警方未發覺
        被害人二人已遭殺害之情形下，主動自首而接受裁判。
        另依證人吳錦坤之證詞，證人吳錦坤係於98年1月14日
        上午10時50分經被告告知後，知悉被害人二人死亡之訊
        息，隨即打電話聯絡證人即臺南市警察局鑑識課課長簡
        孟輝到場採證，由此足證被告並非於證人簡孟輝到場採
        證發現血跡後，始坦承犯案等語。
    2.本院對被告自白之寄藏改造手槍、制式子彈及殺人、棄屍
      犯行之認定：
      (1)上開犯罪事實，除據被告前揭自白外，有關被告如何於
        98年1月9日，佯以還款為由，撥打電話予被害人張旭輝
        邀伊前往成泰霖公司，並於同年月12日下午 1時許，前
        往臺南縣永康市國道一號高速公路交流道南下出口之計
        程車排班處，以車資 1萬元之代價僱請不知情之計程車
        司機鄭明賢駕車於翌日（同年月13日）前往臺東縣大武
        鄉○○村○道○○○路段附近等候，繼之又通知成泰霖
        公司經理壬○○及該公司廠長等人，請渠等轉告該公司
        員工於翌日（同年月13日）上午上班時間進入公司打卡
        後，即全部離開公司；而證人己○○於98年 1月13日當
        日，因被害人張旭輝表示當日前往成泰霖公司收款數額
        龐大，要求證人己○○一同前往，證人己○○遂與證人
        辛○○聯絡，兩人駕車前往成泰霖公司外巷道等候，嗣
        因被害人張旭輝所駕駛之車牌號碼 5556-PL號休旅車由
        成泰霖公司駛出後，被害人張旭輝、李文麒均未與渠二
        人聯絡，渠二人撥打被害人二人持用之行動電話，亦未
        接聽，渠二人遂返回成泰霖公司，向證人壬○○及其他
        成泰霖公司員工探聽消息，但仍無所獲，乃在成泰霖公
        司門口等候，直至當日下午 4時30分許，仍未見被害人
        張旭輝、李文麒二人行蹤，證人己○○遂於當日晚間 7
        、8 時許，前往臺南市警察局第三分局報案，並通知被
        害人張旭輝、李文麒二人家屬等事實；以及被告如何於
        98年1月13日下午5時許，於臺東縣大武鄉○○村○道臺
        九線路段，與計程車司機鄭明賢會合，而搭乘鄭明賢所
        駕駛之車牌號碼230-NV號計程車返回成泰霖公司，並於
        翌日（同年月14日）上午員警到場調查前，指示證人壬
        ○○將該公司一樓辦公室內三人座沙發運走丟棄等情，
        業據證人即永康當鋪員工己○○、辛○○、證人即被害
        人張旭輝之妻丁○○、證人即被害人李文麒之妻戊○○
        、證人即車牌號碼230-NV號計程車司機鄭明賢、證人即
        成泰霖公司經理壬○○、該公司員工楊雅如、林怡萍分
        別於警詢、偵查及本院審理中陳證明確（證人己○○部
        分，見警卷第37至38頁、本院卷(二)第160頁反面至166頁
        反面；證人辛○○部分，見本院卷(二)第167至171頁；證
        人丁○○部分，見本院卷(二)第171頁反面至175頁；證人
        戊○○部分，見警卷第34至35頁、本院卷(二)第 175頁反
        面至 177頁；證人壬○○部分，見98年度偵字第1234號
        卷第147至148頁、本院卷(二)第178至184頁；證人楊雅如
        部分，見警卷第192之1頁；證人林怡萍部分，見警卷第
        193 至193之1頁）。經核上開證人分別於警詢、偵查暨
        本院審理中所為之證詞，與被告自白之相關案情，均屬
        相符，並有本院依職權調閱之被告本人所持用之000000
        0000、0000000000號行動電話、證人鄭明賢所持用之00
        00000000號行動電話、證人壬○○所持用之0000000000
        號行動電話雙向通聯紀錄在卷可按（見本院卷(一)第 146
        、183至197頁）。
      (2)又本案為警查獲之後，檢、警前往各該案發地點勘查、
        蒐證結果：
        被害人李文麒、張旭輝二人之遺體，係分別於臺東縣
          大武鄉○○村○道臺九線公路431.2公里、441.5公里
          處尋獲，且尋獲被害人李文麒遺體之際，於被害人李
          文麒遺體旁發現墜落損壞之車牌號碼 5556-PL號休旅
          車，此有尋獲被害人二人遺體地點之相關照片在卷可
          憑（見警卷第 91至186頁）；而被害人二人遺體尋獲
          後，經檢察官督同法醫師相驗，並囑託法務部法醫研
          究所解剖鑑定結果，被害人張旭輝係因「頭部單一近
          距離槍傷，顱骨骨折，腦髓損傷出血，終致神經性休
          克而死亡。死者遺體另有多處死後高處墜落傷及落海
          泡水現象。死亡方式為『他殺』」；另被害人李文麒
          則「因遭槍擊，身中頭部二槍，造成顱底骨折、腦髓
          破壞出血、蜘蛛網膜下腔出血、下顎骨右側粉碎性骨
          折、頸部旁軟組織大量出血、第六頸椎骨折，終因神
          經性休克而死亡，死者遺體另有多處死後高處墜落傷
          。死亡方式為『他殺』」，此有檢察官勘驗筆錄、解
          剖筆錄各二份、檢察官相驗被害人張旭輝、李文麒二
          人屍體之相驗屍體證明書、相驗及解剖照片及法務部
          法醫研究所98年4月8日法醫理字第0980000344號函及
          該函檢附同所（98）醫剖字第0981100180號解剖報告
          書、（98）醫鑑字第0981100206號鑑定報告書、同所
          98年 4月10日法醫理字第0980000348號函及該函檢附
          之同所（98）醫剖字第0981100175號解剖報告書、（
          98）醫鑑字第0981100202號鑑定報告書在卷可憑（見
          98年度相字第132號卷第112至116、119頁、98年度剖
          他字第13號卷第1頁、張旭輝相驗解剖案卷第1至65、
          67頁、98年度相字第131號卷第P62至66、69、71至99
          頁、98年度剖他字第12號卷第 1頁、李文麒相驗解剖
          案卷第1至103頁、本院卷(一)第106至109、111至116、
          119至122、124至129頁）。
        又員警於案發之後前往被告所指丟棄槍枝、犯案衣物
          之地點搜索，於臺東線大武鄉省道臺九線往屏東方向
          448、445、446、446.3公里處，分別取出改造手槍一
          把、深藍色風雨衣一件、黑色長褲一條、黑色外套一
          件；而員警通知證人鄭明賢到案說明後，證人鄭明賢
          提出被告遺留於車牌號碼230-NV號計程車之黑色手提
          袋一個、彈殼二個，此有起獲上開物品之相關照片附
          卷可稽（見警卷第62至65、75至84頁、98年度偵字第
          1234號卷第109至115頁），並有該等槍枝、衣物、手
          提袋及彈殼扣案可資佐證。而扣案之槍枝、彈殼及被
          害人二人解剖時取出之彈頭、彈頭碎片經送內政部警
          政署刑事警察局鑑驗結果，起獲之彈頭、彈頭碎片及
          彈殼均屬制式子彈無誤，且送鑑彈殼二顆經比對結果
          ，其彈底特徵紋痕均相吻合，認均係由同一槍枝所擊
          發；另送鑑手槍一枝（不含彈匣，槍枝管制編號0000
          000000），認係改造手槍，由仿 BERETTA廠M9型半自
          動手槍製造之槍枝，換裝土造金屬槍管而成，擊發功
          能正常，可供擊發適用子彈使用，認具殺傷力；該槍
          枝試射彈殼，經與臺南市警察局鑑識課98年 1月20日
          南市警鑑字第 0983005號刑事案件證物採驗記錄表送
          鑑「李文麒、張旭輝等人遭槍擊案」內彈殼二顆比對
          結果，其彈底特徵紋痕均相吻合，認均係由該槍枝所
          擊發，此有該局98年2月17日刑鑑字第098011870號鑑
          驗書、98年 3月12日刑鑑字第0980011878號鑑驗書各
          一份在卷可按（見本院卷(一)第21至22頁、98年度偵字
          第1234號卷第151至152頁）。
        另本案案發之後，臺南市警察局鑑識課人員多次前往
          現場勘查後，綜合研判認為：「（一）『成泰霖實業
          有限公司』一樓辦公室內大茶几下方紙箱（Double A
          ）垂直面、桌腳垂直面及旁邊地面、大茶几橫桿上均
          發現高速噴濺血點，研判有一人於大茶几附近遭槍殺
          。…（二）5556-PL 號自小客車右前座前方置物箱周
          圍、右前座右前方冷氣口周圍、中央控制臺偏右側、
          右前車門內側喇叭周圍、右前座旁 B柱內側均發現噴
          濺血點，研判可能有一人於右前座遭槍殺；…（三）
          『成泰霖實業有限公司』一樓橫樑吊車吊鉤上擦抹型
          態血跡，與現場模擬時，涉嫌人甲○○利用橫樑吊車
          將被害人李文麒、張旭輝吊起之情節一致；…（四）
          5556-PL 號自小客車後行李廂內僅於門框下方及右下
          方發現擦抹型態血跡，其餘各處未發現明顯血跡，與
          現場模擬時，涉嫌人甲○○表示先鋪二層帆布於後行
          李廂，再將被害人李文麒、張旭輝以橫樑吊車推放進
          後行李廂之情節一致。（五）『成泰霖實業有限公司
          』一樓辦公室內稀釋血跡、辦公室與工作區○○道稀
          釋血點、衛浴室外地面滴落之稀釋血跡、後門屋內側
          地面之稀釋血跡、後門內側把手上擦抹型態血跡、後
          門屋外洗手檯拖把握把上稀釋血跡、衛浴室之稀釋血
          跡及門外側把手上轉移性血跡等，與現場模擬時，涉
          嫌人甲○○表示至後門外拿容器，並至衛浴室盛水，
          清理辦公室內血跡之情節一致。（六）『成泰霖實業
          有限公司』一樓橫樑吊車工作區北側支架下方地面及
          鐵桶上血點、中央 H型鋼柱東側地面二處血點遭稀釋
          暈染情形及工作區滴落之稀釋血跡，與現場模擬時，
          涉嫌人甲○○表示使用水管接大門外水龍頭，將水引
          至工作區，配合掃把沖刷地面血跡之情節一致…」，
          此有臺南市警察局第三分局98年 2月19日南市警三刑
          字第 09843121340號函檢送之臺南市警察局現場勘查
          卷一宗（內含現場勘查報告、現場勘查採證照片、現
          場平面圖、證物清單、勘查採證同意書、臺南市警察
          局重大刑案通報單、支援刑勘傳真專用單）存卷可查
          （見98年度偵字第1234號卷第155至219頁）。
        再者，員警於上開勘查過程於案發地點、車牌號碼55
          56-PL 號休旅車及被告所丟棄之衣物、證人鄭明賢所
          提出之黑色手提袋內所採取之相關血跡棉棒經送內政
          部警政署刑事警察局鑑驗結果，於成泰霖工廠一樓後
          方地板上之鞋印、一樓辦公室內茶几下方紙箱、車牌
          號碼 5556-PL號休旅車後行李箱所採取之血跡棉棒，
          其上均驗出死者張旭輝之 DNA；於成泰霖工廠一樓後
          方廁所外側門面及把手、上開休旅車排檔桿周圍、後
          行李箱及被告所有黑色手提袋外側底部所採取之血跡
          棉棒，其上亦驗出死者李文麒之 DNA；於成泰霖工廠
          一樓後門外洗手檯西側鋼柱、一樓 5噸橫樑吊車吊鉤
          、被告甲○○鱷魚牌外套背面衣領下方採取之血跡棉
          棒，其 DNA為混合型，研判有死者張旭輝、李文麒之
          DNA ，此有該局98年 2月24日刑醫字第0980011958號
          鑑驗書在卷可參（見98年度偵字第1234號偵查卷第22
          4至225頁正面）。
        此外，被告於殺害被害人張旭輝、李文麒二人後，駕
          駛車牌號碼 5556-PL號休旅車前往臺東縣大武鄉大鳥
          村棄屍，其沿途行車動線，亦經員警調閱臺南市○○
          區○○街與海中街口監視器、國道三號高速公路田寮
          收費站、監視器及森永派出所前監視器畫面查證屬實
          ，有該等監視器翻拍照片六幀及臺東縣贓車查緝網查
          緝資料二紙附卷可資佐證（見警卷第57至61頁）。
      (3)綜合被告上開自白內容、證人證詞及檢、警後續調查之
        證據資料，堪信被告確有如事實欄所述自友人吳吉祥處
        ，收受而寄藏具殺傷力之改造手槍一枝及制式子彈六顆
        ，並持上開具殺傷力之改造手槍朝被害人張旭輝、李文
        麒二人頭部射擊，致被害人張旭輝、李文麒二人中彈死
        亡，進而駕駛車牌號碼 5556-PL號休旅車，將被害人張
        旭輝、李文麒二人之遺體載往臺東縣大武鄉○○村○道
        臺九線 431.2公里處棄屍之犯行，是被告自白寄藏具殺
        傷力之改造手槍、制式子彈、殺人、棄屍犯行，與事實
        相符，應可採信。至於被害人張旭輝遺體發現位置，距
        離被告自白之上開棄屍位置，雖有數公里之遙，然被害
        人李文麒之遺體既與車牌號碼 5556-PL號休旅車同時被
        發現，且被害人張旭輝之遺體經解剖鑑定結果，亦有落
        海泡水現象，顯見被害人張旭輝遺體遭遺棄後，有落入
        海中漂流之情況，是發現被害人張旭輝遺體之位置，顯
        非被告遺棄被害人張旭輝遺體之第一現場，應認被告確
        係於發現被害人李文麒遺體處之臺東線大武鄉○○村○
        道臺九線431.2公里處，遺棄被害人張旭輝、李文麒二
        人之遺體無疑，併予敘明。
    3.有關被告侵占支票部分：
      (1)上開犯罪事實，除據被告前揭供述外，被告於遺棄被害
        人張旭輝、李文麒二人遺體後，返回成泰霖公司所絞碎
        之支票十四張，業經員警於成泰霖公司一樓大門口內側
        垃圾桶內尋獲，此業據員警於前引臺南市警察局現場勘
        查卷附現場現場勘查報告內載明（見98年度偵字第1234
        號卷第 155頁反面），並有該等遭絞碎之支票扣案可資
        佐證；而被告所侵占之其餘二十八張支票，除於98年 1
        月13日晚間其經警通知到案說明時，提出供員警影印外
        （影本見警卷第187至191頁），此等支票正本連同其向
        被害人張旭輝借款當時交付被害人張旭輝保管而於殺害
        被害人張旭輝後取回之成泰霖公司所開設之京城商業銀
        行永康分行帳號：000000000000號帳戶存摺、代收票據
        記錄簿各一本、成泰霖公司及負責人印章各一枚，均由
        被告事後交其辯護人代為保管，此亦有辯護人於本院審
        理中所提出之上開二十八張支票正、反面影本、存摺、
        代收票據記錄簿影本各一份及成泰霖公司、被告本人印
        章所蓋用之印文各一份在卷可按（見本院卷(一)第70至89
        頁）。
      (2)被告雖以前揭情詞置辯，惟依被告所辯情節，其向被害
        人張旭輝借款當時，既已約定於京城商業銀行永康分行
        開設帳號：000000000000號帳戶，並將該帳戶之存摺、
        代收票據記錄簿交被害人張旭輝保管，且成泰霖公司營
        業所取得之客票，亦均交付被害人張旭輝，由被害人張
        旭輝決定透過上開帳戶兌現之客票款項應抵償其積欠之
        本金、利息或匯入成泰霖公司其他銀行帳戶以供被告周
        轉，則該等客票之所有權顯已移轉於被害人張旭輝。被
        告自行與被害人張旭輝為上開約定，其對該等支票所有
        權之歸屬狀況，自無不知之理。雖被告辯稱其所絞碎之
        十四張支票均係其無力還款後，循報載廣告所購買之「
        芭樂票」，無兌現之可能云云。然姑不論被告所辯情節
        是否屬實，被告既以之作為成泰霖公司營業取得之「客
        票」，依約交付被害人張旭輝，則依其與被害人張旭輝
        間上開約定，該等被告所稱之「芭樂票」之所有權亦已
        移轉於被害人張旭輝無疑，是不能以該等支票能否兌現
        為據，逕為有利於被告之認定。
      (3)至於，附件所示支票中，有發票人為成泰霖公司，未記
        載發票日，面額各為 100萬元之支票十張（見本院卷(一)
        第71、72、78至80頁），此等支票依被告所陳，係其借
        款當時，交付被害人張旭輝作為擔保之用（見本院卷(二)
        第 220頁反面），則被告此番陳述，似辯稱上開支票所
        有權並未移轉。然被告供稱：被害人張旭輝收取上開未
        填載發票日之支票，最主要之用意，係在其無法還款時
        ，能夠將該等支票填載日期後提示，使成泰霖公司跳票
        等語（見本院卷(二)第 220頁反面）。則依被告上開供述
        內容，該等發票人為成泰霖公司，未記載發票日之十張
        支票，是否填載發票日而成為有效支票並將之提示兌現
        ，亦由被害人張旭輝決定，被告並無置喙之餘地，顯見
        此等發票人為成泰霖公司，未記載發票日之支票，其所
        有權亦已移轉於被害人張旭輝無疑。
      (4)另按刑法第 337條所謂「離本人所持有之物」，係指物
        之離其持有，非出於本人之意思者而言，故除遺失物、
        漂流物外，凡非基於持有人之意思，一時脫離其本人所
        持有之物均屬「離本人所持有之物」；而所謂持有，需
        具備主觀上支配其物之意思及客觀上支配其物之行為，
        兩者缺一不可。又如某甲騎乘機車發生車禍，當場死亡
        ，機車棄置屍旁（甲之繼承人為乙），丙途經車禍現場
        ，見無人看守，意圖為自己不法之所有，將機車牽走，
        丙究係成立竊盜罪抑或刑法第 337條之侵占其他離本人
        所持有之物罪，應以棄置屍旁之機車是否已離人之持有
        為斷。如丙係臨時發生貪念，意圖為自己不法之所有而
        牽走路旁之機車，「除可認為死者之家屬或他人對於機
        車已有占有之事實外，丙之行為，應僅構成刑法第 337
        條之侵占罪」（臺灣高等法院暨所屬法院66年度法律座
        談會前司法行政部研究意見參照）。查被告於被害人張
        旭輝死亡後，意圖為自己不法之所有，將被害人張旭輝
        攜至成泰霖公司如附件所示支票四十二張據為己有，已
        認定如上；當時被害人張旭輝既已死亡，對上開支票當
        無任何持有關係可言。另就被害人張旭輝之繼承人而言
        ，查被害人張旭輝之繼承人丁○○、丙○○、乙○○三
        人於本院審理中具狀到院，表示被害人張旭輝與被告或
        成泰霖公司間借貸之事，僅被害人張旭輝知情，伊等對
        於借款等一切情事，均由媒體及被告自述中得知（見本
        院卷(一)第96頁），而證人即被害人張旭輝之妻丁○○於
        本院審理中到院證稱：伊係單純之家庭主婦，極少過問
        被害人張旭輝公司（即被害人張旭輝所經營之永康當鋪
        ）事務，伊對永康當鋪放款之細節完全不清楚；且案發
        當日，被害人張旭輝出門之前，並未告知究竟前往何處
        ，伊係遲至前往警局製作筆錄當時，始知被害人張旭輝
        公事包內攜帶之物品均失去蹤影，當時證人己○○並未
        告知失蹤之物品包含附件所示支票等語（見本院卷(二)第
        172頁正面、174頁正、反面）。則依被害人張旭輝家屬
        上開書狀內容及證人丁○○上開證詞，被害人張旭輝之
        家屬對於被害人張旭輝所營永康當鋪營業細節以及被害
        人張旭輝與被告間金錢借貸關係，並不知悉，而證人丁
        ○○亦不知被害人張旭輝於案發當日究竟前往何處，且
        伊對於被害人張旭輝究竟有無隨身攜帶附件所示之支票
        ，亦毫無所悉，據此自難認被害人張旭輝之繼承人對於
        附件所示四十二張支票，於被害人張旭輝死亡後，主觀
        上有支配該等支票之意思，亦無從認伊等客觀上有對該
        等支票建立支配關係之可能。揆諸前揭說明，自難認被
        告意圖為自己不法所有而取走該等支票之行為，與刑法
        第320條第1項之構成要件相當，是應認此部分犯行係構
        成刑法第337條之侵占離本人持有物罪。
      (5)至於，被告於侵占附件所示四十二張支票時，雖一併將
        被害人張旭輝攜至成泰霖公司之京城商業銀行永康分行
        帳號：000000000000號帳戶之存摺、代收票據記錄簿各
        一本、成泰霖公司及負責人印章各一枚取走，然該等存
        摺、代收票據記錄簿既係以成泰霖公司名義於銀行開設
        帳戶所得，而被告所取回之印章，亦為成泰霖公司及其
        本人名義之印章，此部分自難認為被告取走該等物品有
        何不法所有之意圖，且公訴人就此部分亦未起訴，僅併
        予敘明。
      (6)綜上情節，應認被告明知其於成泰霖公司一樓辦公室內
        所見如附件所示支票四十二張，原均為被害人張旭輝所
        有，竟仍將之侵占入己，其有不法所有之意圖，至為顯
        明。其辯稱並無不法所有意圖云云，不足採信，此部分
        侵占離本人持有物之犯行亦堪認定。
  (二)對於被告自首抗辯之認定：
    1.按刑法第62條所稱之發覺犯罪事實，祇須有偵查犯罪職權
      之公務員，已知該犯罪事實之梗概為已足，無須確知該犯
      罪事實之真實內容為必要；而所知之人犯，亦僅須有確切
      之根據，可為合理之懷疑，即為犯罪業已發覺，不以確知
      其人為該犯罪之真兇無訛為必要；又刑法第62條所謂自首
      ，係以對於未發覺之罪投案而受裁判為要件，亦即須有向
      該管司法機關自承犯罪而受裁判之事實，始生效力，若於
      犯罪後，僅向被害人或非有偵查犯罪職務之公務員陳述自
      己犯罪之事實，而無受裁判之表示，即與自首之條件不符
      最高法院96年度台上字第5877號、91年度台上字第 830號
      判決意旨可資參照。
    2.有關被告對其殺人犯行是否構成自首部分：
      (1)查證人即臺南市警察局第三分局偵查隊隊長吳錦坤於本
        院審理時到院證稱：98年 1月13日晚間伊獲知被害人失
        蹤後，請被告前往分局說明，當時被告並未解釋被害人
        下落，亦未承認其犯罪。因被害人所持用之行動電話均
        已失聯，且被害人家屬表示被害人平日不會如此；而被
        害人二人前往成泰霖公司時，尚有二位友人（即證人己
        ○○、辛○○）陪同前往，渠二人表示確有親見被害人
        之車輛進入該公司，事後離去即無法聯絡之事實，伊認
        為案情並非單純，乃於翌日（同年月14日）上午帶隊前
        往成泰霖公司進行調查。伊帶隊前往成泰霖公司後，於
        被告經聯繫到場前訪談該公司經理、會計等人員時，已
        懷疑被害人二人失蹤一案，若非被告教唆，亦與被告有
        關。而被告到場後，伊與被告在成泰霖公司辦公室內對
        談，當時被告初向伊表示被害人係遭人持槍押走云云；
        因伊認為若被害人遭人押走，現場可能會有打鬥痕跡，
        且經詢問被告結果，被告亦同意鑑識課人員進行採證，
        伊遂電請該分局鑑識小隊小隊長呂子寬到場進行鑑識工
        作。惟之後被告又對伊表示：被害人二人中較年輕之一
        人已經沒救了，全身是血，其本人係在安南區○○道八
        號遭歹徒放下車，其餘則不知情云云。伊聽聞被告所陳
        上情後，雖認歹徒應無將被告及被害人押走後，又將被
        告放下車任由其報案之可能，而認為被告陳稱被害人及
        其本人遭歹徒押走復遭歹徒放行云云，不足採信，然因
        被害人整晚均未接聽電話，故伊認被告所陳被害人二人
        中較年輕者已死亡乙節，可信性極高。伊聽聞一名被害
        人死亡後，立即撥打電話予臺南市警察局鑑識課課長簡
        孟輝，請簡孟輝率員到場進行進一步之鑑識工作，而被
        告於簡孟輝到場前，即對伊表示被害人二人均已死亡，
        屍體在臺東縣大鳥鄉（應為臺東縣大武鄉之誤），辦公
        室都是血等語。俟簡孟輝到場後，伊為避免簡孟輝有先
        入為主之觀念，僅簡單對簡孟輝表示工廠內有血跡，請
        儘量蒐集相關事證，隨後簡孟輝即開始採證程序等語（
        見本院卷(二)第135頁反面至140頁反面）。
      (2)又證人即臺南市警察局鑑識課課長簡孟輝亦到院證稱：
        98年 1月14日上午，伊接獲臺南市警察局第三分局偵查
        隊隊長吳錦坤來電，表示位在臺南市○○區○○街 257
        巷6之2號之成泰霖公司可能發生刑案，要求伊前往現場
        進行鑑識工作。當時吳錦坤在電話中，僅表示有人失蹤
        ，請伊等查看現場是否留下跡證能與失蹤之人連結。因
        失蹤案件可能係擄人或命案，與生物跡證有關，故攜帶
        相關採證工具前往現場。伊等鑑識課人員於當日（同年
        月14日）上午11時30分許抵達現場後，吳錦坤對伊進行
        案情簡報，簡報當時吳錦坤表示被告承認被害人二人已
        死亡。伊等進入現場後，發現有多處血跡分佈，且有清
        洗過之痕跡，且因血跡有清洗痕跡，故推斷與該等血跡
        接觸之人，身上會有血跡殘留。因被告係屋主，且案發
        當時在場，伊遂詢問被告工廠內血跡來源，當時被告表
        示不知情；而伊徵得被告之同意，目視觀察被告之身體
        外觀，包括衣服、褲子、鞋子、鞋底等，此等部位均未
        發現血跡；其後伊又徵得被告同意，目視觀察被告手掌
        ，並在被告手掌上發現稀釋過之血跡及檳榔汁。當時伊
        曾向被告表示發現血跡，然被告表示該等血跡為檳榔汁
        ，伊徵得被告之同意，以O-Tolidine血跡檢測法進行測
        試，結果呈現陽性反應，伊將檢測結果告知被告，並詢
        問被告被害人二人是否還會呼吸，被告乃表示被害人二
        人已無呼吸，「眼睛都已經濁了」，表示被害人二人已
        經死亡，屍體在臺東等語（見本院卷(二)第 130頁反面至
        134頁反面）。
      (3)依證人吳錦坤上開證詞可知，本案負責偵辦之員警於98
        年 1月13日晚間接獲被害人二人失蹤訊息之初，係以失
        蹤案件加以偵辦，當時並無任何證據指向被害人二人死
        亡之事實，是直至證人吳錦坤於翌日（同年月14日）上
        午前往成泰霖公司進行調查之前，固難認負責偵辦本案
        之員警對被告殺害被害人二人此一犯罪事實已有相當程
        度之認知，或有任何合理懷疑被告涉案之依據。然證人
        吳錦坤於98年 1月14日上午前往成泰霖公司進行查訪時
        ，既於與被告對談過程中獲知被害人二人中較年輕之一
        人（應為被害人李文麒）業已死亡之事實，且證人吳錦
        坤綜合證人己○○、辛○○所陳被害人失蹤地點、被害
        人失蹤時間等項，判斷被告所陳被害人李文麒死亡乙節
        ，高度可信，且與被告密切相關，是就證人吳錦坤主觀
        而言，證人吳錦坤顯然係於被告對伊表示被害人李文麒
        已經死亡，全身是血當時，即有確切之根據而合理懷疑
        被告涉及殺害被害人二人之殺人犯行。此觀證人吳錦坤
        於本院審理中證稱：「（問：所以就你當時的認知，有
        其中一位年輕的被害人已經死亡，而且整件事情，與甲
        ○○所說的歹徒都沒有關係，你認為這其中一位被害人
        的死亡，與甲○○有關嗎？）有，我認為這二人不論失
        蹤或被害，都與甲○○有直接或間接的關係」等語（見
        本院卷(二)第 140頁反面），益徵證人吳錦坤於被告於對
        伊佯稱其與被害人二人遭不詳歹徒押走，被害人李文麒
        業已死亡當時，即已高度懷疑被告涉有殺人犯行無疑。
      (4)再者，被告於證人簡孟輝到場之前，雖已先對證人吳錦
        坤表示被害人二人均已死亡，屍體在臺東縣大武鄉等語
        ，然其於證人簡孟輝到場採證時，對證人簡孟輝所詢成
        泰霖公司內血跡來源等情，被告仍答稱不知情；而證人
        簡孟輝目視觀察被告手掌結果，發現疑似血跡之處，並
        以此質詢被告當時，被告仍稱該斑跡為檳榔汁，並非血
        跡，直至證人簡孟輝以科學方法鑑識該斑跡確為血跡之
        後，被告始表示被害人二人業已死亡，此業據證人簡孟
        輝證述明確如上。由此可知，被告直至證人簡孟輝到場
        採證當時，仍意圖隱瞞，顯見其當時仍意欲脫免殺人罪
        責，並無就殺人罪責接受裁判之意，至為顯明。是不能
        僅以被告先前對證人吳錦坤表明被害人二人業已死亡，
        屍體在臺東縣大武鄉等語，逕認被告當時已對本案殺人
        犯行自首而願接受裁判。被告就此辯稱自首云云，尚無
        可採，不能為有利於被告之認定。
    2.有關被訴寄藏具殺傷力改造手槍、制式子彈及棄屍犯行，
      是否構成自首部分：
      (1)查被告於98年 1月14日上午證人吳錦坤前往成泰霖公司
        進行查訪時，已對證人吳錦坤表明被害人二人屍體之位
        置，此據證人吳錦坤到庭證述明確，已如前述。而被告
        經警逕行拘提後，於98年1月14日下午2時15分許在臺南
        市警察局第三分局偵查隊製作筆錄時，自承其係持銀白
        色手槍開槍射擊被害人二人頭部，並以被害人二人所駕
        駛之黑色休旅車載運屍體，將屍體及該休旅車棄置於臺
        東縣大鳥鄉（應為大武鄉之誤）某山谷，而作案槍枝則
        係於返回臺南時沿路棄置等語，且被告亦表明願帶同警
        方前往查證之意，此有被告該次警詢筆錄在卷可按（見
        警卷第5至6頁）。又員警確係於被告所指棄屍、丟棄槍
        枝之地點，尋獲被害人李文麒之遺體及扣案之改造手槍
        ，亦詳如前述。
      (2)準此，本案負責偵辦之員警即證人吳錦坤等人雖於98年
        1 月14日上午於成泰霖公司現場，即有確切根據而得合
        理懷疑被告殺害被害人二人，然當時員警對於被告係以
        何方式殺害被害人二人以及屍體之確切位置，仍一無所
        知，是本案負責偵辦之員警確係因被告之供述，始知被
        告持有具殺傷力槍枝、子彈及遺棄屍體之犯行，應堪認
        定，據此自堪認被告係於有偵查犯罪職權之公務員發覺
        其寄藏改造手槍、制式子彈及遺棄屍體犯行前，主動對
        偵查犯罪之員警表明其有上開犯行，自首而接受裁判。
    3.有關被訴侵占離本人持有物犯行，是否構成自首部分：
      (1)查被告於98年 1月14日凌晨零時許前往臺南市警察局第
        三分局製作訪談筆錄時，曾將附件所示支票中二十八張
        尚未絞碎之支票，帶往該分局，由員警影印留存，此業
        據被告於98年 1月22日警詢中供述明確（見警卷第32頁
        ），並有該等支票彩色影本在卷可按（見警卷第 187至
        191頁）；而臺南市警察局鑑識課人員於98年1月14日至
        同年月16日間，連續三日前往成泰霖公司勘查採證，於
        該公司一樓大門口內側垃圾桶內尋獲一團支票碎片，將
        之攜回警局拼湊後，合成如附件所示絞碎之支票十四張
        ，此亦於卷附臺南市警察局現場勘查報告記載明確，並
        有該等絞碎之支票照片在卷可憑（見98年度偵字第1234
        號卷第155頁正、反面、第162至164頁正面）。
      (2)依上開支票查獲經過而言，本案被告雖早於98年 1月14
        日凌晨製作筆錄當時，即將附件所示支票中未經絞碎之
        二十八張支票提示予偵辦員警，然當時被告否認犯罪，
        辯稱該等支票係其將所欠款項全數清償被害人張旭輝後
        取回（見警卷第2頁反面至第3頁），其後至被告殺人等
        犯行遭查獲後，員警前往成泰霖公司勘查時，尋獲其餘
        遭被告絞碎之十四張支票，則負責偵辦本案之員警既已
        知悉被告殺害被害人張旭輝，而依被告最初於警詢中所
        陳情節，該等支票復係被害人張旭輝所交付，是員警依
        據被害人張旭輝遭被告殺害，以及被告持有原為被害人
        張旭輝所有之支票四十二張此一事實，客觀上顯有充足
        之證據足以合理懷疑被告所取得之上開支票，並非被害
        人張旭輝同意所交付，則被告於98年 1月15日偵訊中，
        首度坦承上開支票係被害人張旭輝攜至成泰霖公司等語
        （見98年度偵字第1234號卷第68至69頁），自不能認為
        係就其侵占上開離本人持有之支票犯行，自首而接受裁
        判。
    4.綜上所述，應認被告對於被訴寄藏具殺傷力改造手槍、制
      式子彈及遺棄屍體犯行，係於有偵查權限之公務員發覺其
      上開犯行前，自首而接受裁判；惟就被訴殺人、侵占離本
      人持有物犯行，因有偵查權限之公務員於被告自白犯行前
      ，已有確切之根據而得合理懷疑被告涉案，且就被訴殺人
      犯行部分，亦難認被告供承被害人二人死亡當時，已有不
      逃避而願受裁判之意，是此部分與自首要件不符，尚無刑
      法第62條規定之適用。
  (二)論罪科刑：
    1.按寄藏與持有，均係將物置於自己實力支配之下，僅寄藏
      必先有他人之持有行為，而後始為之受寄代藏而已，故寄
      藏之受人委託代為保管，其保管之本身，亦屬持有，不過
      ，此之持有係受寄之當然結果，雖不應另就持有予以論罪
      。然未經許可無故持有可發射子彈具有殺傷力之槍枝、子
      彈，其持有之繼續，為行為之繼續，亦即一經持有該槍彈
      ，罪即成立，但其完結須繼續至持有行為終了時為止。則
      包括持有之寄藏該槍彈行為，自亦為行為之繼續，其犯罪
      之完結須繼續至寄藏行為終了時為止，故應適用寄藏行為
      終了時之法律，無行為後法律變更可言，最高法院74年台
      上字第3400號判例、88年度台上字第4608號判決意旨可資
      參照。是核被告受友人吳吉祥之託，寄藏扣案具殺傷力之
      改造手槍一枝、制式子彈六顆，所為係犯槍砲彈藥刀械管
      制條例第8條第4項之非法寄藏可發射子彈具殺傷力之槍枝
      罪及同條例第12條第4項之非法寄藏子彈罪。
    2.又被告持上開改造手槍及制式子彈射殺被害人張旭輝、李
      文麒二人，所為各係犯行法第271條第1項之殺人罪。
    3.被告於被害人張旭輝死亡後，意圖為自己不法之所有，將
      被害人張旭輝攜至成泰霖公司如附件所示支票四十二張據
      為己有，所為係犯行法第 337條之侵占離本人持有物罪。
      公訴意旨認此部分應構成刑法第320條第1項之竊盜罪，尚
      有未洽，已如前述，惟此二罪客觀構成要件之主要事實，
      亦即以不法手段占有領得財物，並無不同，二罪復同以意
      圖為自己或第三人不法之所有為主觀構成要件要素，且均
      以他人財物為犯罪客體，同為侵害財產法益之犯罪，應認
      此二罪之基本社會事實相同，爰變更起訴法條。
    4.被告以車牌號碼 5556-PL號休旅車將被害人張旭輝、李文
      麒二人遺體遺棄於臺東縣大武鄉○○村○道臺九線 431.2
      公里處，所為係犯刑法第247條第1項之遺棄屍體罪。又遺
      棄屍體罪之保護法益，乃尊重死者遺體之善良風俗，是遺
      棄屍體罪屬侵害社會法益之犯罪，被告雖同時遺棄被害人
      張旭輝、李文麒二人之屍體，仍僅觸犯一罪，附此敘明。
    5.被告以單一之寄藏行為同時寄藏具殺傷力之改造手槍一枝
      、制式子彈六顆，乃一行為觸犯數罪名，應依刑法第55條
      之規定，從一重之槍砲彈藥刀械管制條例第8條第4項之非
      法寄藏可發射子彈具殺傷力之槍枝罪處斷。被告上開非法
      寄藏可發射子彈具殺傷力槍枝、殺人（被害人張旭輝部分
      ）、殺人（被害人李文麒部分）、侵占離本人持有物、遺
      棄屍體犯行，犯意各別，行為有異，應予分論併罰。
    6.末「按自首之動機不一而足，有出於內心悔悟者，有由於
      情勢所迫者，亦有基於預期邀獲必減之寬典者。對於自首
      者，依現行規定一律必減其刑，不僅難於獲致公平，且有
      使犯人恃以犯罪之虞。在過失犯罪，行為人為獲減刑判決
      ，急往自首，而坐令損害擴展之情形，亦偶有所見。必減
      主義，在實務上難以因應各種不同動機之自首案例。我國
      暫行新刑律第51條、舊刑法第38條第 1項、日本現行刑法
      第42條均採得減主義，既可委由裁判者視具體情況決定減
      輕其刑與否，運用上較富彈性。真誠悔悟者可得減刑自新
      之機，而狡黠陰暴之徒亦無所遁飾，可符公平之旨，宜予
      採用。故於現行文字「減輕其刑」之上，增一『得』字」
      ，94年2月2日刑法第62條修正立法理由可資參照。查被告
      對其所犯之非法寄藏具有殺傷力之改造手槍罪、遺棄屍體
      罪自首而接受裁判，固如前述，惟稽諸被告歷次警詢、偵
      訊筆錄內容及證人吳錦坤、壬○○二人之證詞，被告初於
      98年 1月13日晚間經警通知前往製作筆錄當時，猶矯稱不
      知被害人二人行蹤，而其於翌日（同年月14日）上午返回
      成泰霖公司後，為湮滅罪證，竟又指示不知情之證人壬○
      ○指派員工將染有大量被害人張旭輝血跡之三人座沙發丟
      棄，直至負責偵辦之員警即證人吳錦坤於詢問被告過程，
      得知被害人業已死亡，而已有確切之根據得合理可疑被告
      與被害人二人死亡有關，涉嫌殺人犯行後，始供出被害人
      二人屍體遭棄置之位置，並於嗣後之警詢中坦承持改造手
      槍射殺被害人二人，是被告顯係見其已無逃避殺人刑責之
      可能後，始因情勢所迫，自首上開犯行，審諸被告自首之
      動機，本院認為尚不能僅因被告自首非法寄藏具殺傷力之
      改造手槍、遺棄屍體犯行，即就上開犯行逕予減刑之寬典
      ，爰不予減輕其刑。
  (三)刑罰裁量：
    1.查被告前未曾因任何案件而受刑之宣告，有臺灣高等法院
      被告前案紀錄表在卷可按，素行原屬良好，然竟自90年間
      起，受友人之託而寄藏具殺傷力之改造手槍及制式子彈，
      此一寄藏槍、彈之行為已有危及社會治安之可能。又被告
      因積欠被害人張旭輝高額債務無力清償，竟以持槍近距離
      朝被害人張旭輝、李文麒二人頭部射擊之類似槍決方式，
      殺害被害人二人，行為手段實屬兇殘；參以被告早於案發
      前之98年1月9日，即佯以清償全部款項為由，誘騙被害人
      於同年月13日前往成泰霖公司，復於案發一日前（同年月
      12日），先行僱請不知情之計程車司機鄭明賢於案發當日
      前往臺東縣大武鄉○○村○道臺九線路段附近等候，且安
      排成泰霖公司員工於案發當日勿進公司上班，顯見其事前
      早已預謀於98年 1月13日上午將被害人張旭輝殺害，並運
      至臺東棄屍。而被告槍殺被害人二人後，更乘機將被害人
      張旭輝攜至其公司如附件所示之四十二張支票侵吞入己，
      足認其惡性重大。
    2.然細繹被告犯罪動機：
      (1)被告自其坦承本案殺人犯行後，始終供稱於97年4、5月
        間向被害人張旭輝借款 500萬元，而被害人張旭輝將該
        筆款項出借當時，預扣第一期利息50萬元，故其實際僅
        借得 450萬元等語。雖到庭之公訴檢察官前於本院行準
        備程序中，質疑被告向被害人張旭輝借款之金額或許並
        非僅如被告所陳之金額（見本院卷(一)第48頁），然本院
        向被害人家屬函詢被告向被害人張旭輝借款之確實金額
        ，被害人張旭輝之家屬丁○○、丙○○、乙○○據狀表
        示均不知情，且證人即被害人張旭輝之妻丁○○亦到庭
        證稱伊不知被害人張旭輝與被告間金錢借貸之確切金額
        ，凡此均如前述，則公訴檢察官質疑被告借款金額或許
        遠高於其所陳之金額，此一單純之懷疑已難資為不利於
        被告之量刑判斷依據。
      (2)再者，附件所示支票中，發票人為成泰霖公司，票面金
        額均為 100萬元，且均未記載發票日之支票，其中付款
        人為新光銀行臺南分行之支票五張，支票號碼為TA0000
        000至TA0000000，而付款人為京城商業銀行安南分行之
        五張支票，支票號碼則為0000000至0000000，觀諸上開
        支票均屬連號，顯係同時簽發交付，是被告就此供稱上
        開支票係其向被害人張旭輝借款時，應被害人張旭輝之
        要求開立，應屬可信。而就本院審判職務所知，向錢莊
        、當鋪等地下金融管道借款周轉，該等錢莊、當鋪要求
        借款人提出借款金額二倍、三倍面額之票據作為擔保，
        實務上並非罕見，則被告辯稱其僅向被害人張旭輝借款
        500萬元，而交付面額1,000萬元之支票作為擔保，尚難
        認係意圖卸責之不實陳述。再者，被告始終陳稱被害人
        張旭輝最終對其表示所欠款項金額高達 1,670萬元，參
        酌證人己○○於向警局報案協尋被害人二人時陳稱：被
        害人張旭輝、李文麒二人於案發當日前往成泰霖公司向
        被告收取約 1,600萬元等語（見警卷第37頁反面），以
        及證人己○○於本院審理中證稱：案發當日係因被害人
        張旭輝表示收取之款項數額較大，要求伊等一同前往將
        款項帶回等語（見本院卷(二)第 161頁），應堪認被害人
        張旭輝、李文麒二人當日前往成泰霖公司，確係欲向被
        告收取1,600餘萬元之鉅款無疑。則以被告於97年4 、5
        月間向被害人張旭輝借款500萬元，至98年1月間，連本
        帶利高達 1,600餘萬元計算，實難謂被害人張旭輝所欲
        向被告收取者，並非與原本顯不相當之重利。
      (3)況，本院依辯護人之聲請向京城商業銀行永康分行函詢
        結果，成泰霖公司於該行所開設之帳號：000000000000
        號帳戶係於97年5月7日開設，此有該行98年 4月17日（
        98）京城永分字第 260號檢附之上開帳戶開戶資料在卷
        可憑（見本院卷(一)第 133頁）。查上開帳戶之開戶時間
        ，與被告所陳向被害人張旭輝借款之時間，大致吻合，
        且被告陳稱該帳戶係應被害人張旭輝之要求開立，該帳
        戶之存摺、印章、支票代收記錄簿等物，原均由被害人
        張旭輝保管，至被害人張旭輝死亡時始連同附件所示支
        票一併取回等情，未經公訴人爭執否認，亦未有任何證
        據證明所陳情節不實。則該帳戶相關資料既由被害人張
        旭輝保管，該帳戶內資金進出自應認為係被害人張旭輝
        所為。而本院據該帳戶之支票代收記錄簿向京城商業銀
        行函詢結果，該帳戶內兌現之票據金額，除其中合計3,
        400,568 元之款項係匯入成泰霖公司設於京城商業銀行
        安南分行帳號：000000000000號帳戶外，其餘高達7,85
        9,753 元之款項，均遭人以現金方式提領，此有京城商
        業銀行永康分行前引函文及該銀行安南分行98年 5月14
        日（98）京城安分字第 359號函在卷可按（見本院卷(二)
        第16至17頁）。參以被告自97年 4月25日起至同年12月
        16日止，陸續將 2,631,950元分十一次存入被害人張旭
        輝設於京城商業銀行永康分行帳號：000000000000號帳
        戶，有辯護人提出之京城銀行存摺類存款存入存根、存
        入憑條影本共十一紙存卷可參（見本院卷(二)第31至34頁
        ）。則依上開金額計算，被告交予被害人張旭輝之金額
        已高達 10,491,703元之鉅。然直至98年1月間，被害人
        張旭輝仍向被告表示借款本利總額尚有 1,600餘萬元。
        倘認被告借款金額遠逾其自身所陳之 500萬元，被害人
        張旭輝亦未收取高額利息，而被告支付予被害人張旭輝
        之上開款項，均係被告為清償其向被害人張旭輝支借之
        高額款項所為，則被告既有能力於未及一年之期間內，
        清償千餘萬元之鉅款，衡以被告先前素行良好，且為公
        司負責人之身分，被告應不至於驟起殺機而槍殺被害人
        二人。是本院認被告辯稱其遭高額利息壓迫，以致出此
        下策，應屬可信。
      (4)又被告於本院審理中供稱：其之所以將被害人李文麒一
        併殺害，係因被害人張旭輝每次前往成泰霖公司時，均
        帶同被害人李文麒前來，每次被害人張旭輝進入辦公室
        後，被害人李文麒均站立一旁把玩槍枝，不發一語，且
        自97年10月間開始，被害人張旭輝陸續表示伊已知悉其
        無法周轉，叫其家人出入小心，其認為被害人張旭輝、
        李文麒二人係一夥的；又被害人張旭輝雖未曾於言語上
        表示被害人李文麒將會對其家人不利，然被害人張旭輝
        曾稱：「甲○○你放心，我不會對你怎麼樣，我也不會
        對你家人怎麼樣，但是我們裡面的少年人會不會怎樣，
        我就不曉得了」等語（見本院卷(二)第217頁反面、223頁
        反面）。查被告所陳上開遭被害人張旭輝、李文麒暴力
        討債過程，雖屬被告片面之詞，未可盡信，然觀諸被害
        人張旭輝於案發當日前往成泰霖公司時，一聲令下，即
        有被害人李文麒、證人己○○、辛○○三人隨同前往，
        顯見永康當鋪人手非少。且錢莊、當鋪等地下金融管道
        於放款未獲清償時，動輒以暴力方式催討帳款，廣經電
        視新聞、報紙等媒體披露，則被告陳稱其因無力清償高
        額利息，恐遭被告唆使旗下打手危害其本人及家人人身
        安全，亦非全然無據。
    3.綜上所述，本院認為被告持改造槍枝近距離射殺被害人張
      旭輝、李文麒二人，雖行為手段兇殘，惡性重大，而有長
      期與社會隔離之必要，然衡諸其遭高利所迫，復憂心家人
      安危此一犯罪動機，檢察官就被告上開犯行求處死刑，實
      屬過重，且剝奪被害人家屬日後對被告求償之可能。從而
      ，本院綜合前述被告犯罪之動機、目的、手段、被告品行
      、與被害人關係、犯罪所生之危害，以及被告犯後坦承寄
      藏槍枝、子彈、殺人、棄屍犯行，但仍否認侵占離本人持
      有物犯行之犯後態度，兼衡以被告之智識程度、生活狀況
      等一切情狀，分別量處如主文所示之刑，併定其應執行刑
      、諭知罰金易服勞役之折算標準暨宣告褫奪公權終身，以
      昭炯戒。
  (四)扣案具殺傷力之改造手槍一枝（不含彈匣，槍枝管制編號00
    00000000），及未扣案之彈匣一個、制式子彈三顆，均屬違
    禁物，且為供被告殺人犯罪所用、所預備之物，雖上開彈匣
    壹個、制式子彈三顆並未尋獲，然亦無證據證明業已滅失，
    爰均依刑法第38條第 1項第1款、第2款之規定宣告沒收。另
    扣案之彈殼二顆及於被害人二人屍體內起出之彈頭、彈頭碎
    片等物，均因遭被告射擊使用以致無殺傷力，爰不予宣告沒
    收，併予敘明。
據上論斷，應依刑事訴訟法第299條第 1項前段、第300條，槍砲
彈藥刀械管制條例第 8條第4項、第12條第4項，刑法第11條前段
、第271條第1項、第337條、第247條第1項、第55條、第42條第3
項、第 51條第3款、第4款、第7款、第37條第1項、第38條第1項
第1款、第2款，刑法施行法第1條之1，判決如主文。
本案經檢察官癸○○到庭執行職務。
中    華    民    國    98    年    10    月    21    日
                  刑事第十四庭  審判長法  官  陳金虎
                                      法  官  孫淑玉
                                      法  官  周紹武
以上正本證明與原本無異。
如不服本判決應於收受本判決後10日內向本院提出上訴書狀，並
應敘述具體理由。其未敘述上訴理由者，應於上訴期間屆滿後20
日內向本院補提理由書狀（均須按他造當事人之人數附繕本）「
切勿逕送上級法院」。
                                      書記官  徐晨芳
中    華    民    國    98    年    10    月    23    日
附錄本案論罪科刑法條全文：
槍砲彈藥刀械管制條例第8條第4項
未經許可，持有、寄藏或意圖販賣而陳列第1項所列槍枝者，處3
年以上10年以下有期徒刑，併科新臺幣700萬元以下罰金。
槍砲彈藥刀械管制條例第12條第4項
未經許可，持有、寄藏或意圖販賣而陳列子彈者，處 5年以下有
期徒刑，併科新台幣300萬元以下罰金。
中華民國刑法第271條第1項
殺人者，處死刑、無期徒刑或 10 年以上有期徒刑。
中華民國刑法第337條
意圖為自己或第三人不法之所有，而侵占遺失物、漂流物或其他
離本人所持有之物者，處5百元以下罰金。
中華民國刑法第247條第1項
損壞、遺棄、污辱或盜取屍體者，處 6 月以上 5 年以下有期徒
刑。


司法院資訊處製作；財團法人民間司法改革基金會備份。
